臺灣高等法院高雄分院刑事判決　　　　100年度上易字第393號
上　訴　人　臺灣高雄地方法院檢察署檢察官
被　　　告　許仁瑋
上列上訴人因被告贓物案件，不服臺灣高雄地方法院99年度易字
第1727號中華民國100 年3 月10日第一審判決（起訴案號：臺灣
高雄地方法院檢察署99年度偵緝字第886 號），提起上訴，本院
判決如下：
    主  文
上訴駁回。
    理  由
一、公訴意旨略以：被告許仁瑋明知某姓名、年籍均不詳之成年
    男子，於不詳時間，在不詳地點，交予被告之山葉（YAMAHA
    ）牌重型機車1 部（車牌號碼：M6A-827 號、引擎號碼：5S
    K-505588號、車身號碼：LPRSE17205A505515 號，下稱「山
    葉機車」），及該機車之鑰匙1 支（該機車及鑰匙均屬被害
    人康聖偉所有，前於民國98年9 月2 日失竊），皆屬來路不
    明之贓物。適因被告之友人郭家成所騎乘之車號LJK-570 號
    光陽（KYMCO ）牌重型機車（登記所有人為郭家成之兄郭子
    成，下稱「光陽機車」）發生交通事故，車身幾近全毀，而
    於98年9 月8 日，將該車身已毀之光陽機車，交由被告修理
    。詎被告竟將該車身已毀之光陽機車之車牌，直接改掛在上
    開被害人失竊之山葉機車上，再於98年9 月11日晚間7 時許
    ，將上開已改掛LJK-570 號車牌之山葉機車，連同機車鑰匙
    等贓物，均一併交予郭家成，而郭家成則交予被告新臺幣（
    下同）3,000 元作為代價（郭家成收受贓物部分，另經臺灣
    高雄地方法院以99年度審簡字第2658號判處有期徒刑3 月確
    定），嗣郭家成將該贓車出借予友人即另案被告廖世涵使用
    （另經臺灣高雄地方法院檢察署檢察官以98年度偵字第2817
    4 號、第31694 號為不起訴處分確定），廖世涵則於98年9
    月17日上午7 時45分許，騎乘該機車行經高雄市○○區○○
    路428 號前，經警攔檢因而查悉為贓車（該機車及鑰匙均已
    發還被害人康聖偉）。因認被告涉有刑法第349 條第2 項之
    牙保贓物罪嫌云云。
二、按被告以外之人於審判外之陳述，雖不符刑事訴訟法第159
    條之1 至第159 條之4 之規定，而經當事人於審判程序同意
    作為證據，法院審酌該言詞或書面陳述作成時之情況，認為
    適當者，亦得為證據。當事人、代理人或辯護人於法院調查
    時知有第159 條第1 項不得為證據之情形，而未於言詞辯論
    終結前聲明異議者，視為有前項之同意，同法第159 條之5
    第1 、2 項定有明文。立法意旨在於傳聞證據未經當事人之
    反對詰問予以核實，原則上先予排除，惟若當事人已放棄反
    對詰問權，於審判程序中表明同意該等傳聞證據可作為證據
    ，基於尊重當事人對傳聞證據之處分權，及證據資料愈豐富
    ，愈有助於真實發見之理念，且強化言詞辯論主義，使訴訟
    程序得以順暢進行，上開傳聞證據亦均具有證據能力。查本
    案據以認定被告犯罪事實存否之被告以外之人之言詞或書面
    陳述，被告及檢察官於本院審理時（見本院100 年5 月12日
    準備程序筆錄，本院卷第23頁背面），均同意作為證據，且
    於本院言詞辯論終結前，均未聲明異議，而本院審酌該言詞
    及書面陳述作成之情況，未見有何不適當之情形，故依前開
    規定，均得為證據。
三、再按犯罪事實應依證據認定之，無證據不得認定犯罪事實；
    不能證明被告犯罪者，應諭知無罪之判決，刑事訴訟法第15
    4 條第2 項、第301 條第1 項前段分別定有明文。復事實之
    認定，應憑證據，如未能發現相當證據，或證據不足以證明
    ，自不能以推測或擬制之方法，為裁判基礎；又認定不利於
    被告之事實，須依積極證據，苟積極證據不足為不利於被告
    事實之認定時，即應為有利被告之認定，更不必有何有利之
    證據；再認定犯罪事實，所憑之證據，雖不以直接證據為限
    ，間接證據亦包括在內，然無論直接或間接證據，其為訴訟
    上之證明，須於通常一般之人均不致於有所懷疑，而得確信
    其為真實之程度者，始得據之為有罪之認定，倘其證明尚未
    達到此一程度，而有合理性懷疑之存在時，即無從為有罪之
    認定（最高法院30年上字第816 號、40年台上字第86號、76
    年台上字第4986號判例意旨參照）。
四、檢察官起訴意旨認被告許仁瑋涉有牙保贓物犯行，係以證人
    即郭家成於警詢之供述、偵查中之證述、被害人康聖偉於警
    詢中之陳述、扣押筆錄、扣押物品目錄表、扣案機車及鑰匙
    之照片、失車案件基本資料、車輛協尋電腦輸入單、車輛尋
    獲電腦輸入單等，為主要其論據。訊據被告堅決否認有何贓
    物犯行，辯稱：我從未受郭家成委託修理機車，不知也不曾
    見過上開贓車及鑰匙，更未曾收受或交付予郭家成等語。經
    查：
  (一)本案員警於98年9 月17日上午7 時45分許，在高雄市○○區
    ○○路428 號前，查獲廖世涵所騎乘改掛LJK-570 號車牌，
    引擎號碼為5SK-505588號、車身號碼為LPRSE17205A505515
    號之山葉牌重型機車1 部，及該機車鑰匙1 支，即係被害人
    康聖偉所有，前於98年9 月2 日失竊之原車牌號碼M6A-827
    號機車及鑰匙，而廖世涵則係於98年9 月17日上午6 時30分
    許，在高雄市鳳山區五甲附近之「享溫馨KTV 」，向郭家成
    所借得，且該機車上所掛LJK-570 號車牌，原係郭家成之胞
    兄郭子成所有光陽牌重型機車之車牌等情，業據廖世涵、郭
    家成於警詢中分別供述明確（見98年度偵字第28174 號影卷
    〈下稱偵四卷〉第5 至7 頁），且經被害人康聖偉於警詢中
    指訴明確（見偵四卷第11至12頁），復有扣押筆錄、扣押物
    品目錄表、贓物認領保管單、車號M6A-827 號及LJK-570 號
    機車之車籍查詢資料、失車案件基本資料、車輛協尋電腦輸
    入單、車輛尋獲電腦輸入單、扣案機車及鑰匙之照片在卷可
    稽（見偵四卷第13至18、33至40頁）。上開機車及其鑰匙確
    屬贓物，並改掛郭子成所有光陽機車之車牌，於98年9 月17
    日借予廖世涵之前，均由郭家成保管持有之事實，固堪認定
    。
  (二)而郭家成因友人廖世涵騎乘上開贓車為警查獲，並供稱該部
    贓車及鑰匙之來源，均係向郭家成所借得，經警依涉犯竊盜
    或贓物罪嫌，通知郭家成到案說明，郭家成乃於警詢中供稱
    ：我原係使用郭子成所有之車號LJK-570 號光陽機車，嗣於
    98年8 月18日因發生車禍，車身撞毀，我遂於98年9 月8 日
    晚間7 時許，由郭子成騎乘另部機車，以腳推動該撞毀之光
    陽機車，同往我友人許仁瑋位在高雄市○○區○○街90巷1
    弄3 之1 號住處樓下，交由許仁瑋修理。許仁瑋於98年9 月
    11日晚間7 時許，打電話通知我該部光陽機車修好了，我便
    自行前往許仁瑋上址住處取車，並當場交付修車費用3,000
    元給許仁瑋。但許仁瑋交給我的機車及鑰匙，並不是原來的
    機車及鑰匙，而是廖世涵被警方查獲的那輛改掛車號及鑰匙
    ，我當時並未發現許仁瑋交還給我的機車及鑰匙，與我原本
    交給許仁瑋修理的光陽機車及鑰匙不同，也不知道許仁瑋交
    給我的機車及鑰匙是贓物云云（見偵四卷第8 至10、25頁）
    。
  (三)嗣於原審審理被告許仁瑋本件贓物案時，復以證人身分傳喚
    郭家成到庭，其改稱：我去向許仁瑋牽車時，已發現車型不
    一樣，我有問他這樣行不行，許仁瑋向我保證沒問題云云（
    見原審易字卷第163 頁），另證稱：我因出車禍，而撞毀我
    哥哥郭子成的光陽機車後，經送醫住院，是郭子成去幫我將
    撞毀的光陽機車牽回來，等我出院後，再與郭子成一起牽去
    給許仁瑋修理，因為該部光陽機車幾乎全毀，無法發動，也
    不太好牽，所以郭子成陪我一起牽去許仁瑋住處，我們兄弟
    二人是一起走路牽車去的，時間是在晚上。許仁瑋修好之後
    ，是我自己一人去許仁瑋住處牽回來的，因為車子已修好，
    我自己一人就可以騎回來了，所以郭子成沒陪我去，是我自
    己坐車去的。我向許仁瑋牽車時，沒有其他人在場云云（見
    原審易字卷第165 、168 、170 至171 、175 頁）。然經原
    審傳喚證人郭子成到庭，則證稱：郭家成騎我的光陽機車出
    車禍後，那輛撞毀的光陽機車沒有牽回家，是直接從車禍現
    場牽去許仁瑋住處交給他修理，我陪郭家成一起牽去給許仁
    瑋，時間是下午。許仁瑋修好之後，也是我與郭家成一起去
    許仁瑋住處把車牽回來，就是在我牽去給他的原地點，取車
    的時間也是在下午。許仁瑋在他家樓下將車交給我，好像與
    原來的車不太一樣，我好像有問為何會這樣，他好像回答沒
    關係，騎就對了之類的話。那輛撞毀的光陽機車是登記我的
    名字，我沒有問許仁瑋，也沒向他要回那輛舊車云云（見原
    審易字卷第183 至184 、188 至189 、191 至192 頁）。
  (四)依上開證人郭家成及郭子成2 人所證述之內容，其中證人郭
    家成於原審審理中之證述，就其向被告許仁瑋取車時，究竟
    有無發現與原本交付之光陽機車之廠牌、顏色、車型不同，
    與其於警詢之供述，已有未合；而就前往被告住處交付該撞
    毀之光陽機車時，係以何種方式前往，於警詢時稱：係由郭
    子成「另騎1 輛機車，以腳推動」該撞毀之光陽機車前往云
    云；於原審審理時則稱：係與郭子成一起「走路」牽車過去
    云云，則其關於此部分之證詞，前後所述亦非一致，自難遽
    信。且依郭家成所述，該撞毀之光陽機車係郭子成在其住院
    期間「先將車牽回」，待其出院後，再一起牽往許仁瑋住處
    ，時間是在「晚上」。待許仁瑋修理完畢後，則係郭家成「
    獨自一人」前往取車，郭子成並未同往，取車時間也是在「
    晚上」。此與證人郭子成證稱：郭家成發生車禍後，那輛撞
    毀的光陽機車沒有牽回家，是「直接從車禍現場牽去」許仁
    瑋住處交給他修理，時間是「下午」。許仁瑋修好之後，也
    是「我與郭家成一起去」許仁瑋住處把車牽回來，就是在我
    牽去給他的原地點，取車的時間也是在「下午」云云，據此
    可認該二人所證顯然矛盾，而更難採信。何況原撞毀之光陽
    機車既係登記郭子成名下，倘依郭子成證述，其於取車時已
    發現許仁瑋所交付之機車廠牌、顏色、車型，均與原來的光
    陽機車不同，豈有僅憑許仁瑋一句「沒關係，騎就對了」，
    即不向許仁瑋追討原交付之光陽機車，復不再追問該光陽機
    車之下落，此顯然違反常情。則證人郭家成、郭子成上開證
    述既有前述諸多瑕疵，自難輕信，尚不能以該等有明顯瑕疵
    之證述，即為被告許仁瑋不利之認定。
  (五)參以郭家成於警詢中供述係因友人廖世涵騎乘上開贓車為警
    查獲後，供出來源係郭家成，經警以郭家成涉有竊盜、贓物
    罪嫌而為約談，斯時郭家成既為犯罪嫌疑人，為求自保，非
    無可能任意攀誣他人以卸責。上開贓物本不能排除即係郭家
    成所竊或以其他手段取得，於事發後栽贓他人之可能，而郭
    子成則與郭家成為兄弟，自亦可能附和郭家成，則檢察官既
    未能提出其他證據，以資證明被告確有交付上開贓物予郭家
    成或郭子成兄弟，又未能舉證證明被告係於何時、何地、向
    何人居間介紹買賣上開贓物，而為「牙保」行為，或有何搬
    運、受託代藏、故為買受或無償收受，即刑法第349 條其他
    「搬運」、「寄藏」、「故買」、「收受」行為，以上開證
    人尚有瑕疵之證詞，即遽以贓物罪相繩。
五、綜上所述，檢察官起訴所提出上開證據，僅能證明本件查獲
    之山葉機車及其鑰匙，均屬另案被告郭家成所管領之贓物，
    尚不得以證人郭家成、郭子成上開有瑕疵之指訴，推論被告
    有何牙保贓物，或其他搬運、寄藏、故買、收受贓物之犯行
    ，其證明之程度，顯未達超越該贓物係屬郭家成所竊或自他
    處取得之合理懷疑，應認舉證尚有未足。此外，本院依現存
    卷證，復查無其他積極證據足證被告有檢察官起訴所指犯行
    ，參諸上開說明，本案尚不能證明被告犯罪。
六、原審因而為被告無罪之判決，核無不合。檢察官上訴意旨，
    仍執前詞，而指摘原判決不當，為無理由，應予駁回。
據上論結，應依刑事訴訟法第368 條，判決如主文。
本案經檢察官陳建年到庭執行職務。
中    華    民    國    100     年    6   月    28    日
                刑事第二庭  審判長法  官  林正雄
                                  法  官  黃壽燕
                                  法  官  邱明弘
以上正本證明與原本無異。
不得上訴。
中    華    民    國    100     年    6   月    28    日
                                  書記官  林明威